---
title: "dw-2022-parcial-1"
author: "Tepi"
date: "9/19/2022"
output: rmarkdown::github_document

---

# Examen parcial

Indicaciones generales:

* Usted tiene el período de la clase para resolver el examen parcial.
* La entrega del parcial, al igual que las tareas, es por medio de su cuenta de github, pegando el link en el portal de MiU.


* Pueden hacer uso del material del curso e internet (stackoverflow, etc.). Sin embargo, si encontramos algún indicio de copia, se anulará el exámen para los estudiantes involucrados. Por lo tanto, aconsejamos no compartir las agregaciones que generen. 

## Sección I: Preguntas teóricas.

* Existen 10 preguntas directas en este Rmarkdown, de las cuales usted deberá responder 5. Las 5 a responder estarán determinadas por un muestreo aleatorio basado en su número de carné.

* Ingrese su número de carné en  `set.seed()` y corra el chunk de R para determinar cuáles preguntas debe responder.


```{r, echo=TRUE, cache=TRUE}

set.seed(20200487) 
v<- 1:10
preguntas <-sort(sample(v, size = 5, replace = FALSE ))

paste0("Mis preguntas a resolver son: ",paste0(preguntas,collapse = ", "))

```


### Listado de preguntas teóricas

1. Para las siguientes sentencias de `base R`, liste su contraparte de `dplyr`:
    * `str()`
    * `df[,c("a","b")]`
    * `names(df)[4] <- "new_name"` donde la posición 4 corresponde a la variable `old_name`
    * `df[df$variable == "valor",]`
    
    
2. Al momento de filtrar en SQL, ¿cuál keyword cumple las mismas funciones que el keyword `OR`  para filtrar uno o más elementos una misma columna?
3. ¿Por qué en R utilizamos funciones de la familia apply (lapply,vapply) en lugar de utilizar ciclos?
4. ¿Cuál es la diferencia entre utilizar `==` y `=` en R?
* '=' Es un operador de asignacion de un valor a algun nombre, en el que puede reemplazar '<-' con la diferencia que '<-' puede usarse donde sea mientras que '=' unicamente puede usarse en el command prompt o en una subexpresion dentro de una lista de expresiones.
* '==' Es un operador de comparacion de valores. Compara si los valores son exactamente iguales entre si.

5. ¿Cuál es la forma correcta de cargar un archivo de texto donde el delimitador es `:`?
6. ¿Qué es un vector y en qué se diferencia en una lista en R?
* Un vector es una estructura de datos unidimensional en la cual se pueden contener datos tales como caracteres, datos numericos o datos logicos. Lo que los diferencia de una lista es que los vectores unicamente pueden tener datos de un solo tipo, es decir, tendrian datos homogeneos mientras que las listas pueden tener varios tipos de datos dentro de una sola lista (datos heterogeneos).
7. ¿Qué pasa si quiero agregar una nueva categoría a un factor que no se encuentra en los niveles existentes?
* Al momento de agregar una categoria a un factor no existente, los resultados a esta nueva categoria serian de NA pues no contienen informacion en la cual puedan mostrar.
8. Si en un dataframe, a una variable de tipo `factor` le agrego un nuevo elemento que *no se encuentra en los niveles existentes*, ¿cuál sería el resultado esperado y por qué?
    * El nuevo elemento
    * `NA`
* El resultado esperado seria el nuevo elemento porque ya existe un factor, entonces se le estaria agregando un nuevo nivel por lo que tendria el nuevo elemento por mostrar eliminando la opcion de NA.
9. En SQL, ¿para qué utilizamos el keyword `HAVING`?
10. Si quiero obtener como resultado las filas de la tabla A que no se encuentran en la tabla B, ¿cómo debería de completar la siguiente sentencia de SQL?

    * SELECT * FROM A _ LEFT JOIN _ B ON A.KEY = B.KEY WHERE _ B.KEY _ = _ NULL _
  
Extra: ¿Cuántos posibles exámenes de 5 preguntas se pueden realizar utilizando como banco las diez acá presentadas?
(responder con código de R.)

```{r}
library(gtools)
#permutations(n=10,r=5,v=1:10)
res <- permutations(n=10,r=5,v=1:10)
paste('Los posibles examenes de 5 preguntas que se pueden realizar son:', nrow(res), sep=" ")
#print (nrow(res))
```


## Sección II Preguntas prácticas.


* Conteste las siguientes preguntas utilizando sus conocimientos de R. Adjunte el código que utilizó para llegar a sus conclusiones en un chunk del markdown.

A. De los clientes que están en más de un país,¿cuál cree que es el más rentable y por qué?

* RESPUESTA: Considero que el cliente mas rentable es 'c53868a0' porque tiene la mayor cantidad de ventas totales generadas ($196.72) y se encuentra operando en 2 diferentes paises. (el maximo de paises en lo que los clientes operan es de 2 paises por lo que su rentabilidad en ventas es mayor tomando este factor como igual). Esto es tomando en cuenta todos los años de operacion en el mercado.

B. Estrategia de negocio ha decidido que ya no operará en aquellos territorios cuyas pérdidas sean "considerables". Bajo su criterio, ¿cuáles son estos territorios y por qué ya no debemos operar ahí?


### I. Preguntas teóricas


## A

```{r}
library(dplyr)
parcial_anonimo <- readRDS("parcial_anonimo.rds")
#parcial_anonimo
```


```{r }
parcial_anonimo %>%
  group_by(Cliente, Venta) %>%
  summarise(paises = n_distinct(Pais)) %>%
  filter(paises > 1) %>%
  summarise(totVentas = sum(Venta))

```




## B

```{r}
names(parcial_anonimo)[10] <- 'UnidadesPlaza'
names(parcial_anonimo)[9] <- 'CanalVenta'
names(parcial_anonimo)[2] <- 'CodigoMaterial'
parcial_anonimo %>%
  arrange(Venta)
```


```{r }
perdidas <- parcial_anonimo %>%
  distinct(Territorio, Venta) %>%
  filter(Venta<0) %>%
  
perdidas

```

